【裁判字號】    97,訴,1351
【裁判日期】    980210
【裁判案由】    妨害自由等
【裁判全文】
臺灣高雄地方法院刑事判決              97年度訴字第1351號
公  訴  人  臺灣高雄地方法院檢察署檢察官
被      告  乙○○
上列被告因妨害自由等案件，經檢察官提起公訴（97年度偵字第
20829 號），本院判決如下：
    主  文
乙○○犯違反保護令罪，處有期徒刑肆月；又犯剝奪他人行動自
由罪，處有期徒刑捌月；又犯恐嚇危害安全罪，處有期徒刑伍月
。應執行有期徒刑壹年貳月。
其餘被訴部分無罪。
    事  實
一、乙○○與甲○○曾有同居關係，2 人間具有家庭暴力防治法
    第3 條第2 款所定之家庭成員關係。因其曾對甲○○實施精
    神上之不法侵害行為，經本院民事庭於民國97年4 月30日以
    97年度家護字第182 號通常保護令，裁定令乙○○不得對甲
    ○○實施身體或精神上不法侵害之行為、不得對李美慧為騷
    擾、跟蹤行為，不得查閱甲○○之戶籍及所得來源相關資訊
    ，保護令之有效期間為1 年。詎乙○○收受上開保護令，並
    知悉該保護令內容後，於上開保護令有效期間內，為下列之
    行為：
(一)、自97年6 月19日起至同年7 月21日止，基於違反保護令之犯
    意，於附表所示之時間，在如附表「行動電話基地台」欄所
    示之基地台位置附近，接續以其所使用門號0000000000、00
    00000000之2 支行動電話撥打甲○○所使用門號0000000000
    之行動電話（詳細時間、通話秒數如附表所載），質以「為
    何不接電話」等語，以此方式對甲○○為騷擾之行為，而違
    反前開保護令。
(二)、又於同年7 月24日上午7 時30分許（起訴書誤載為7 時55分
    許，應予更正），乙○○駕駛車號CW–4622號之休旅車，至
    甲○○工作場所附近之高雄縣仁武鄉○○村○○路312 號前
    ，將甲○○所騎乘之機車攔停後，質以甲○○為何不接電話
    ，2 人因而發生爭執。嗣於同日上午8 時16分許，因甲○○
    表示要報警，乙○○乃基於違反保護令、剝奪他人行動自由
    之犯意，徒手拔取甲○○之機車鑰匙後，將甲○○自機車拉
    下車，並將甲○○推進所駕駛之上揭車號休旅車內，以此方
    式剝奪甲○○之行動自由及對甲○○實施身體及精神上之不
    法侵害行為。另基於違反保護令、恐嚇危害安全之犯意，以
    台語向甲○○恫稱：「報警察，不見天日」、「今天我不放
    妳走，放妳走妳就會去報警，今天我要和妳同歸於盡」等語
    ，致甲○○心生畏懼，並以此方法對甲○○為精神上之不法
    侵害行為。嗣於同日上午8 時45分許，警方接獲報案，到場
    處理，始悉上情。
二、案經甲○○訴由高雄縣政府警察局仁武分局報請臺灣高雄地
    方法院檢察署檢察官偵查起訴。
    理  由
壹、證據能力
一、按被告以外之人於審判外之陳述，雖不符刑事訴訟法第159
    條之1 至第159 條之4 之規定，而經當事人於審判程序同意
    作為證據，法院審酌該言詞陳述或書面陳述作成時之情況，
    認為適當者，亦得為證據，刑事訴訟法第159 條之5 第1 項
    定有明文。本件檢察官、被告於本院審判程序時，除證人即
    被害人甲○○於警詢、偵查中所為之陳述、錄音光碟及譯文
    ，被告爭執為傳聞證據外，就本判決所引用其他審判外之言
    詞或書面陳述，均明示同意有證據能力，本院認該具有傳聞
    證據性質之證據，其取得過程並無瑕疵，且與待證事實具有
    關聯性，證明力非明顯過低，以之作為證據係屬適當，認俱
    得為證據。
二、次按被告以外之人於偵查中向檢察官所為陳述，除顯有不可
    信之情況者外，得為證據，刑事訴訟法第159 條之1 第2 項
    定有明文。查證人甲○○於檢察官偵查中所為之陳述，係經
    檢察官告以拒絕證言權、具結之義務及偽證罪之處罰後，再
    命其朗讀結文並具結後所為之陳述，核其製作筆錄過程，並
    無違法取供述或證明力明顯過低之瑕疵，所為陳述係出於供
    述者之真意，皆具信用性。況於本院審理時，已依人證調查
    程序，傳喚證人甲○○到場，命其立於證人之地位經公訴人
    、被告當庭交互詰問，並使被告有與之對質及詰問之機會，
    認已完足為合法調查之證據，並保障被告之對質詰問權，是
    以證人甲○○於偵查中所為陳述作為證據，並無任何不當，
    揆諸前開說明，當有證據能力。
三、至於被告爭執公訴人所提出證人甲○○於警詢時所為陳述之
    證據能力。本院審酌證人甲○○業於本院審理時，經傳喚到
    庭作證結果，所述與上開警詢時所為之陳述尚無明顯不符，
    故無引用其警詢時所為陳述之必要，是依刑事訴訟法第159
    條第1 項規定，認證人甲○○於警詢中所為之陳述，無證據
    能力。
四、被告爭執被害人提出之錄音光碟證據能力部分：
(一)、所謂被告以外之人於審判外之陳述，係指被告以外之人就其
    曾經參與或見聞之事實，事後追憶並於審判外陳述者而言。
    如被告以外之人係被告犯罪之共同正犯、共犯、相對人、被
    害人或其他關係人，行為人於實行犯罪行為時，經其中之一
    方以錄音、錄影方式存證，而非出於不法目的者（例如以錄
    音設備，錄存擄人勒贖、恐嚇之電話；以錄影設備，錄存竊
    盜、侵入住宅之過程等），係以錄音、錄影設備之機械作用
    ，忠實保存該犯罪行為過程之紀錄，屬於刑事訴訟法第165
    條之1 第2 項所稱之「證物」，而非屬其事後或曾經與聞之
    事實所為之追憶，自與審判外之陳述有間，二者不容混淆（
    最高法院97年度台上字第1069號、第2272號、第6538號判決
    可資參照）。本件證人即被害人甲○○所提出之錄音帶，係
    於97年7 月24日上午7 時55分許，在高雄縣仁武鄉○○村○
    ○路312 號前，因與被告發生爭執時，針對雙方爭吵之過程
    加以錄音，嗣經被告坦承該錄音帶所錄之內容確為案發當時
    之爭吵過程，是該錄音帶本身即係構成被告有無本件犯行之
    部分內容，揆諸前開說明，即非被告以外之人審判外之陳述
    ，應不受傳聞法則之規範，當然具有證據能力。
(二)、又私人之錄音、錄影之行為所取得之證據，應受刑法第315
    條之1 與通訊保障及監察法之規範，私人違反此規範所取得
    之證據，固應予排除。惟依通訊保障及監察法第29條第3 款
    之規定「監察者為通訊之一方或已得通訊之一方事先同意，
    而非出於不法目的者，不罰」，是通訊之一方非出於不法目
    的之錄音，所取得之證據，即無證據排除原則之適用；又法
    律上亦無禁止本人截錄自己與他人對話，自無違法取證問題
    。（最高法院91年度台上字第2363號、92年度台上字第2677
    號、94年度台上字第716 號、第1619號判決意旨參照）。查
    上開錄音光碟係證人甲○○於案發當時現場所錄製，其目的
    乃在保全被告對其實施家庭暴力之不法侵害行為及騷擾行為
    時之證據，業據證人甲○○於本院審理時證述綦詳，足認其
    錄音行為並非出於不法之目的。而該錄音帶之內容，係證人
    甲○○就其與被告間之對話所為，非竊錄他人之間非公開之
    對話，且法律上亦無禁止本人截錄自己與他人對話，自無違
    法取證問題。再以上開錄音光碟及譯文業經當事人同意於本
    院準備程序由受命法官當庭勘驗，製作勘驗筆錄在卷，且經
    被告承認該錄音譯文確係其與甲○○當日之實際對話順序及
    內容核其譯文確係依當時被告與甲○○間之對話內容轉載，
    既無偽造、變造或參雜個人主觀意見等情事，自屬真實而有
    證據能力。
貳、有罪部分
一、訊據被告乙○○對於如附表所示之時間，持續以其使用之行
    動電話撥打被害人甲○○之行動電話；及於97年7 月24日上
    午7 時55分許，在高雄縣仁武鄉○○村○○路312 號前，向
    甲○○稱：「今天我不放妳走，放妳走，妳就會去報警，今
    天我要和妳同歸於盡」一語等事實，固均坦承不諱，惟矢口
    否認有何違反保護令、妨害他人自由及恐嚇犯行，辯稱：當
    初我跟被害人同居的房子是由我承租，被害人搬離該處後，
    並沒有把我的汽車鑰匙、所有權狀等物交給我，我是打電話
    問她哪些東西放在何處，但她都不跟我說，我才會一直打電
    話問她；至於97年7 月24日那次，我是要去交貨，在路口遇
    到被害人，才會在那裏談我們之間的問題，並沒有拔其機車
    鑰匙，不讓她離開，我是跟她發生爭執，才會講那些話，並
    沒有恐嚇她的意思等語。
二、經查：
(一)、被告與被害人為同居之男女朋友關係，因其曾對被害人實施
    精神上不法之侵害，業經本院於97年4 月30日，以97年度家
    護字第182 號核發民事通常保護令，裁定被告不得對被害人
    實施身體或精神上不法侵害之行為，亦不得直接或間接對被
    害人為騷擾、跟蹤行為，並不得查閱被害人之戶籍及所得來
    源相關資訊，有效期間為1 年，且被告已於97年5 月2日 收
    受上揭民事保護令，復經員警告以上揭民事保護令之內容等
    事實，業據被告自承在卷，核與證人即被害人甲○○指訴情
    節相合，且有前開民事通常保護令、高雄市政府警察局楠梓
    分局執行保護令紀錄表、送達證書各1 份在卷足憑（見警卷
    第9 至12頁，偵卷第35頁）。此部分事實，堪以認定。
(二)、又被告收受上開保護令後，確有自97年6 月19日起至同年7
    月21日止，接續於如附表所示之時間，以其使用門號000000
    0000、0000000000之行動電話，撥打被害人使用門號000000
    0000之行動電話；於同年7 月24日上午7 時55分許，駕駛車
    號CW–4622號之休旅車，至被害人工作場所附近之高雄縣仁
    武鄉○○村○○路312 號前，攔停被害人所騎乘之機車後，
    將甲○○自機車拉下，並推進其所駕駛之上揭車號休旅車內
    ，並以台語向甲○○稱：「報警察，不見天日」、「今天我
    不放妳走，放妳走妳就會去報警，今天我要和妳同歸於盡」
    等語之事實，亦據證人於偵查、本院審理時證述綦詳，並有
    被告所使用之上開2 支門號行動電話通聯紀錄2 份、被害人
    所使用之前揭門號行動電話通聯紀錄1 份附卷可佐（見本院
    卷第39至98頁，偵卷第73至79頁）。此外，並有被害人提供
    之錄音光碟1 片及譯文1 份在卷足稽。經本院當庭勘驗上揭
    錄音光碟結果，該錄音全長約1 小時18分，錄音開始經過約
    14 分40 秒後，被告與被害人開始對話，其中被害人稱：「
    你攔我下來做什麼？我要上班啦」，被告即開始質問被害人
    ：「為何不回電話」、「你男朋友不要被我抓到」等語；錄
    音時間經過18分30秒，被害人要求被告交還其機車鑰匙，被
    告則質以：「我叫你回個電話，求你這件事情你做不到」、
    「你欺騙我8 年半」、「你這裡要不要待？」等語，被害人
    再次央求被告讓其至公司上班，被告則回以：「你不和我講
    ，我就不讓你走」等語；錄音時間經過21分左右，被害人繼
    續要求被告讓其至公司上班，被告回以：「連叫你回個電話
    也做不到，你做不到我也做不到啦」等語；錄音時間經過23
    分24 秒 ，被害人稱：「我真的要上班，你鑰匙還我」，被
    告答以：「你回我電話會死嗎？」等語；錄音時間經過46分
    45秒，被害人稱：「7 點多到現在8 點多了」，被告答以：
    「意思是你遲到了，要報警了是不是？」，被害人答以：「
    應該是吧」、「你不要抓我，沒啦，沒啦」，並開始哭泣、
    尖叫，被告復稱：「報警察、報警察，上車去」、「你今天
    報警察局，你就不能見天日」、「你報警察，不見天日」、
    「你報警察，我生命就沒有，我不能讓你回去」等語，被害
    人稱：「好，我知道，我要上班，你開門，我們這邊講，你
    開門，我們這邊講」，被告答：「報警察，不見天日」，被
    害人稱：「你讓我下車，我站在旁邊好不好」、「你不要關
    門，我求求你」等語，被告答：「你去報警，我是不是要去
    關？你既然那麼堅定要給我弄死，如果要死那大家同歸於盡
    」等語；錄音時間經過51分45秒，被告稱：「你聲聲句句說
    要報警，怎樣就是要報警，對啊！同歸於盡啊，我現在陪你
    ，我陪你」，被害人稱：「你不要這樣子，你開開門」，被
    告稱：「我放你回去，我不就生命沒了，是不是？我放你回
    去，我不就生命沒有了嗎？都要沒了，就同歸於盡」等語，
    此有本院97年12月23日勘驗筆錄在卷可按。堪認被告當時拔
    取被害人之機車鑰匙，將被害人推入其所駕駛之上開休旅車
    內，經被害人再三請求，被告仍不讓被害人離去，並向被害
    人恫稱：「報警察，不見天日」、「今天我不放妳走，放妳
    走妳就會去報警，今天我要和妳同歸於盡」等語，核與證人
    上開證述情節相符。是上揭事實，應堪認定。
(三)、被告雖辯稱：我會打電話給甲○○，只是要跟她談同居時所
    承租之房屋問題，而且都是甲○○打給我，我才回電給她等
    語。惟證人甲○○於本院審理時已明確證稱：被告打電話來
    講的都不是重點，他都是說些例如你剛才為何沒有接電話等
    無意義的事情，被告一直重覆無意義的問話，一天可以打好
    幾通電話等語，而依被告及被害人所使用之行動電話通聯紀
    錄觀之，被告自97年6 月19日至同年7 月21日止，共計撥打
    被害人之行動電話高達182 次，其中除附表所載之62次，被
    害人確有接獲外，其餘120 次被害人均未接獲等情，核與證
    人證述之情節大致相符，足認被告確有於如附表所示之時間
    ，持續撥打被害人之行動電話甚明。衡諸常情，倘被告僅係
    為房屋事宜，與被害人聯繫，大可以語音留言或是1 次說明
    即可，何以竟於同日數次、連續數日，不斷撥打被害人之行
    動電話？被告謂僅係談論有關租屋問題一節，要非可採。再
    者，綜觀上開被告及被害人之行動電話通聯紀錄，自97年6
    月19日起至同年7 月21日止，均係被告主動撥打被害人之行
    動電話，並無任何被害人撥打之紀錄，有上開通聯紀錄可按
    。是被告辯稱：係被害人打電話給我，我才回電一節，要與
    事實不符，洵不足採。
(四)、被告辯稱：97年7 月24日，我並沒有攔停被害人，我是剛好
    經過那裡，就跟被害人在路邊談事情，我沒有拿她的鑰匙，
    也沒有推她進我的車內，不讓她離開云云。然查，證人甲○
    ○於偵查及本院審理時具結證稱：因為我之前一直被告於97
    年7 月24日上午7 時30分許，在我上班途中靠近公司的路上
    攔我（仁心路312 號前），我問他「攔我下來要幹什麼，我
    要上班」，他的車停在我機車前面後，就下車問我「為何不
    回電」，一直說我8 年半來都沒有跟他交代清楚，說分手就
    分手，在那邊講了3 、40分鐘，我上班要遲到，我就跟他說
    要報警，他聽到我說要報警，就抓我手要我下機車，因為他
    很用力抓住我的左手臂，我只好下車，他就推我進去他的休
    旅車，我一直喊救命，被告就跟我說如果我要報警，就不見
    天日，並說我們今天同歸於盡等語，核與上開錄音光碟勘驗
    結果大致相符，堪信屬實。是被告上開所辯，顯不足採。
(五)、被告辯謂：97年7 月24日，我是有對被害人說那些話，但只
    是吵架時說的氣話，並沒有真的要傷害被害人等語。然查，
    被告係被害人告以要報警後，始對被害人以台語稱：「報警
    察，不見天日」、「今天我不放妳走，放妳走妳就會去報警
    ，今天我要和妳同歸於盡」等語，業如前述，其謂無恐嚇被
    害人之意，要非無疑。且依上開錄音內容顯示，被告向被害
    人告以：「報警察，不見天日」、「今天我不放妳走，放妳
    走妳就會去報警，今天我要和妳同歸於盡」等語時，其情緒
    激動、語氣不佳，而與被告同行之不詳姓名友人更在旁勸以
    「大仔，不要這樣啦」等情，此有本院上開勘驗筆錄在卷可
    按。堪認被告當時確有情緒激動、語氣不佳之情形，且被告
    之體型壯碩，此有被告照片附卷可佐（見偵卷第111 、114
    頁）。衡諸一般社會觀念，足以表徵被告有藉以恐嚇危害被
    害人之心理及生活安全之意，且就被害人而言，縱令被告並
    未對被害人為實際之危害行動或舉動，亦足以使被害人精神
    上及生活狀態陷於不安而處於備受困擾難安而無法平靜之狀
    態，其謂只是一時之氣語一節，要屬事後飾責之詞，洵不足
    採。
(五)、按家庭暴力防治法所稱之家庭暴力者，謂家庭成員間實施身
    體或精神上不法侵害之行為；而該法所稱騷擾者，謂任何打
    擾、警告、嘲弄或辱罵他人之言語、動作或製造使人心生畏
    怖情境之行為，家庭暴力防治法第2 條第1 項、第3 項分別
    定有明文。被告明知本院家事法庭已核發民事通常保護令，
    命其不得對被害人實施身體或精神上不法侵害行為，亦不得
    直接或間接對於被害人為騷擾行為，竟仍在前揭保護令之有
    效期間內，為下列之行為，而分別有違反保護令之事實，茲
    分述如下：
  (1)於附表所示之時間，在如附表「行動電話基地台」欄所示之
    基地台位置附近，接續以其所使用之上揭門號行動電話2 支
    撥打被害人所使用之前開門號行動電話（詳細時間、通話秒
    數如附表所載），被告於短短月餘之時間，撥打被害人之行
    動電話並與對通話之次數即高達62次，又甲○○已明確向被
    告表明分手一節，業據證人證述在卷，而被告亦已明知上開
    保護令之內容，衡諸常情，被告如此頻繁撥打被害人之行動
    電話，已足以騷擾害人之生活及心理。況被告撥打被害人行
    動電話之時間自凌晨至深夜，亦足以干擾被害人之心理及生
    活安寧，並使之精神上及生活狀態陷於不安而處於備受困擾
    難安而無法平靜之狀態，顯然已構成家庭暴力防治法中之「
    精神上不法侵害」、「騷擾」之行為。
  (2)又於同年7 月24日上午7 時30分許（起訴書誤載為7 時55
    分許，應予更正），因被害人未接其電話，乃駕駛車號CW–
    4622號之休旅車，至被害人工作場所附近之高雄縣仁武鄉○
    ○村○○路312 號前，將甲○○所騎乘之機車攔停後，與被
    害人在上址路口旁談判，於同日上午8 時許，因被害人表示
    要報警，被告乃徒手拔取被害人之機車鑰匙，將被害人自機
    車拉下，並推進其所駕駛之上揭車號休旅車內，長達1 小時
    。被告之上開行為，不僅妨害被害人之自由，更以此方式使
    被害人之身體及精神陷於不安之情況，亦構成構成家庭暴力
    防治法中之「身體及精神上不法侵害」之行為。
  (3)於97年7 月24日上午8 時許，另以台語對被害人揚言：「報
    警察，不見天日」、「今天我不放妳走，放妳走妳就會去報
    警，今天我要和妳同歸於盡」等語，衡諸一般社會觀念，已
    足使被害人因而心生畏懼，業如前述，且亦使被害人之精神
    上陷於不安而無法平靜之狀態，從而，被告於上揭時間、地
    點所為之言語，亦構成家庭暴力防治法中之「精神上不法侵
    害」之行為，而有違反上揭保護令之事實，至屬灼然。
(六)、綜上所述，被告前開所辯，顯屬事後卸責之詞，委無可取。
    本件事證明確，被告犯行堪以認定，應依法論科。
三、論罪科刑部分：
(一)、本件被告與被害人於行為當時為同居之男女朋友關係，屬家
    庭暴力防治法第3 條第2 款所定之家庭成員關係。是核被告
    所為：(1)、如事實欄一之(一)部分係犯家庭暴力防治法第61條
    第1 款、第2 款之違反保護令罪。(2)、如事實欄一之(二)前段
    部分，被告強拉被害人至其所駕駛之休旅車內達30分鐘，剝
    奪被害人之行動自由，當屬實施身體及精神上不法侵害，即
    為家庭暴力防治法第2 條第1 項之家庭暴力，且構成刑法上
    之非法剝奪他人行動自由罪，其所犯係違反家庭暴力防治法
    第14條之規定，而犯同法第61條第1 款之違反保護令罪及刑
    法第302 條第1 項之非法剝奪他人行動自由罪。(3)、如事實
    欄一之(二)後段部分，被告以台語向被害人恫稱：「報警察，
    不見天日」、「今天我不放妳走，放妳走妳就會去報警，今
    天我要和妳同歸於盡」等語，已足使被害人因而心生畏懼，
    當屬施實精神上不法之侵害，為家庭暴力防治法第2 條第1
    項之家庭暴力，且構成刑法第305 條之恐嚇危害安全罪，是
    其此部分所犯，係違反家庭暴力法第14條之規定，而犯同法
    第61條第1 款之違反保護令罪及刑法第305 條之恐嚇危害安
    全罪。
(二)、被告所為(1)、如事實欄一之(一)之犯行，顯係基於單一犯意，
    以撥打被害人之行動電話長達62次之方式（詳如附表所示）
    ，騷擾被害人及對被害人之精神上不法侵害行為，其時間、
    場所復具有密接性，應評價為接續犯之一行為，僅論以1 次
    違反保護令之犯行。又被告前開行為雖違反上開裁定所禁止
    之2 款行為，然法院依家庭暴力防治法第14條第1 項規定核
    發通常保護令者，該保護令內之數款規定，僅分別為不同之
    違反保護令行為態樣，被告以一犯意為一違反保護令之行為
    ，應屬單純一罪，仍只以一違反保護令罪論處。(2)、如事實
    欄一之(二)部分，分別係以一行為同時觸犯違反保護令罪、刑
    法第302 條第1 項之剝奪他人行動罪部分及違反保護鉻罪、
    刑法第305 條之恐嚇危害安全罪，為想像競合，應依刑法第
    55 條 之規定，分別從一重之刑法第302 條第1 項之剝奪他
    人行動自由罪、同法第305 條之恐嚇危害安全罪。被告所犯
    上開違反保護令罪、剝奪他人行動自由罪、恐嚇危害安全罪
    等犯行，其犯意各別、行為互殊，應分論併罰之。檢察官起
    訴認被告所犯上開剝奪他人行動自由、恐嚇危害安全罪等2
    犯行，為想像競合犯，容有誤會。又檢察官雖未就附表編號
    10至12部分提起公訴，然此部分與檢察官起訴且經認定有罪
    之部分，具有接續犯之一罪關係，為起訴效力所及，本院自
    得併予審理，併此敘明。
(三)、爰審酌被告無視於本院所核發之前揭民事保護令於案發當時
    尚有效存在，違反法院之禁止裁定，分別以如事實欄一之(一)
    、(二)之方式，對被害人實施騷擾行為、身體及精神上不法侵
    害，致被害人受有身體及精神上之痛苦，所為實無可取，又
    其犯後猶否認犯行，態度不佳，本不宜寬貸，惟念其於本件
    犯行前，尚無任何刑事案件，經法院判處有罪之前科紀錄，
    有臺灣高等法院被告前案紀錄表在卷可按，素行尚可，暨其
    犯罪動機、目的、手段等一切情狀，分別量處如主文所示之
    刑，並定應執行之刑，以示懲儆。
參、無罪部分
一、起訴意旨略以：被告於上開保護令有效期間內，另基於違反
    上揭保護令、妨害自由等犯意，於(一)、97年7 月2 日晚上6
    時30分許，在高雄縣仁武鄉○○○路與仁雄路口，攔下甲○
    ○所騎乘之機車，並取走其機車鑰匙要求談判，至當日暈上
    9 時30分許始讓甲○○離去，以此方式騷擾甲○○並剝奪其
    行動自由。另於(二)、97年7 月12日下午6 時10分許，自高雄
    縣仁武鄉○○○路與仁雄路口尾隨甲○○，至高雄市○○路
    將其攔下要求談判，以此方式騷擾之。因認被告就上開(一)部
    分涉犯違反保護令及剝奪他人行動自由，就(二)部分涉犯及違
    反保護令罪嫌等語。
二、按犯罪事實應依證據認定之，無證據不得認定犯罪事實；不
    能證明被告犯罪者，應諭知無罪之判決，刑事訴訟法第154
    條第2 項、第301 條第1 項分別定有明文。次按認定不利於
    被告之證據須依積極證據，苟積極證據不足為不利於被告事
    實之認定，即應為有利被告之認定，更不必有何有利之證據
    ；又犯罪事實之認定，應憑證據，如無相當之證據，或證據
    不足以證明，自不得以推測或擬制之方法，以為裁判之基礎
    。再者，依刑事訴訟法第161 條第1 項規定，檢察官對於起
    訴之犯罪事實，仍應負提出證據及說服之實質舉證責任，尚
    其所提出之證據，不足為被告有罪之積極證明，或其指出證
    明之方法，無從說服法院以形成被告有罪之心證，基於無罪
    推定之原則，自應為被告無罪判決之諭知（最高法院30年上
    字第816 號、40年台上字第86號、92年台上字第128 號判例
    可資參照）。再按，告訴人之告訴，係使被告受刑事訴追為
    目的，是其陳述是否與事實相符，仍應調查其他證據以資審
    認（最高法院52年台上第1300號判例足資參照）。
三、檢察官認被告涉犯違反保護令等罪，無非係以證人即告訴人
    甲○○於警詢及偵查中之證述、上開保護令裁定暨送達證書
    各1 份，為其主論據。訊據被告堅詞否認有公訴人所指之犯
    行，辯稱：97年7 月2 日當天，是被害人騎機車在該路口攔
    我下來，並不是我攔他，我們談不到1 小時，我並沒有拿被
    害人機車鑰匙，不讓她離開，只是在談房子的問題；同年7
    月12日那天，我是駕駛拖板車經過本館路那裡，被害人把我
    攔下來，並沒有跟蹤被害人等語。
四、經查：
(一)、告訴人雖指訴：被告有於97年7 月2 日晚上6 時30分許，在
    高雄縣仁武鄉○○○路與仁雄路口，將攔下我的機車，並取
    走機車鑰匙要求談判，直至當日晚上9 時30分許，才讓我離
    開等語，惟為被告所否認。且查，證人即告訴人於警詢時供
    稱：97年7 月2 日，在八德西路與仁雄路口攔我下來講話到
    9 時30分許等語；於偵查及本院審理時證稱：97年7 月2 日
    ，被告在仁雄路跟八德西路口攔我，他開車到我旁邊，就衝
    下來把我的機車熄火，並抽掉鑰匙等語，關於被告有無強取
    其鑰匙一節，所述前後已有不一致，則被告是否確有於上揭
    地點強取其機車鑰匙，要非無疑。且按刑法第302 條第1 項
    之剝奪他人行動自由，以「私行拘禁或其他非法方法，剝奪
    人之行動自由」為要件，其中「私行拘禁」屬例示性、狹義
    性之規定，「以其他非法方法剝奪人之行動自由」，則屬於
    補充性、廣義性之規定，須有以各種非法之方法，剝奪人之
    行動自由為成立要件，而所謂剝奪人之行動自由，應以有具
    體行為，使人之行動喪失自由，方能成立（最高法院91年度
    台上字第4745號裁判可資參照）。本件證人於本院審理時證
    稱：我跟被告是路邊，3 個小時我都是在機車上，被告站在
    我旁邊跟我講話等語，可認被告與被害人談判之整個過程，
    被害人均係自行坐在其機車上甚明。又觀諸其2 人所站立之
    處係在馬路旁邊，縱令被告確有將被害人之機車鑰匙取走，
    被告既未對被害人施以其他不法之腕力，被害人要非不得自
    行離去該處，是已難認被害人有因何其機車鑰匙為被告取走
    ，而失其行動自由之情。參以，告訴人復供陳：因為該處沒
    有監視系統，我也沒有錄音，所以就沒有報案等語，是本件
    除告訴人之指訴外，並無其他積極證據可資證明被告確有於
    上揭時、地，違反保護令及剝奪告訴人之行動自由之事實。
(二)、告訴人復指訴：被告在97年7 月12日下午6 時10分許，自高
    雄縣仁武鄉○○○路與仁雄路口尾隨我，至高雄市○○路將
    我攔下要求談判等語。查，證人雖證稱：我發現被告在我後
    面時，我就開始一直轉路口等語，惟關於其行經之路線，歷
    於警詢、偵查及本院審理時，均無從具體陳述，已難認其所
    述為真實。況其於偵查及本院審理時證稱：我是下班途中，
    開車發現被告在高雄仁武鄉○○○路與仁雄路口，我轉了5
    、6 個紅綠燈，他的車子還在我後面，我就停在本館路，他
    也停在我後面，我就問他跟蹤我做什麼等語，足認本次告訴
    人係主動停車與被告談判，尚難認被告有何攔停告訴人，進
    而為騷擾告訴人之行為。參以，被告之住居所地係在高雄縣
    仁武鄉，且其工作之地點亦係高雄縣仁武鄉，此有被告之年
    籍資料、行政院衛生署環境督察總隊南區環境大隊稽查督紀
    錄、現場照片在卷可稽，堪認被告係以高雄縣仁武鄉為其主
    要之生活領域及活動範圍甚明。而本件案發當時，適逢下班
    之尖峰時間，衡諸常情，被告與告訴人前後行駛於高雄縣仁
    武鄉○○○○道路，亦與事理無違。本件除告訴人片面之指
    訴外，尚乏其他補強證據可資證明被告確有尾隨、跟蹤告訴
    人之行為，是要難因被告與告訴人前後行駛於高雄縣仁武鄉
    轄區○○○○道路一節，遽認被告有何跟蹤告訴人之行為。
(三)、此外，卷附本院97年度家護字第182 號民事通常保護令1 份
    ，僅能證明該保護令裁定被告不得對告訴人實施身體或精神
    上不法侵害之行為及不得直接或間接對於告訴人為騷擾、跟
    蹤行為，惟亦尚難僅以上開民事通常保護令之核發，遽認被
    告有何構成違反保護令之實施精神上不法侵害行為及跟蹤行
    為。
(四)、綜上所述，本件告訴人之指訴及上開民事通常保護令，均不
    足以認定被告犯罪事實之證據，揆諸前揭法條規定及判例意
    旨，自不能僅憑告訴人之片面指訴，而據採為不利被告之認
    定。本件檢察官所舉之各項證據，既無從說明法院形成被告
    有罪之心證，且依卷附資料觀之，亦乏其他無積極證據足資
    證明被告有何檢察官所指之違反保護令、剝奪他人行動自由
    犯行，被告上開被訴之事實，要屬不能證明，自應為被告無
    罪之諭知。
據上論斷，應依刑事訴訟法第299 條第1 項前段、第301 條第1
項，家庭暴力防治法第61條第1 款、第2 款，刑法第11條前段、
第302 條第1 項、第305 條、第55條、第51條第5 款，刑法施行
法第1條之1，判決如主文。
本案經檢察官張貽琮到庭執行職務。
中    華    民    國    98    年    2     月    10    日
                  刑事第五庭  審判長法  官  黃建榮
                                    法  官  楊珮瑛
                                    法  官  李殷君
以上正本證明與原本無異。
如不服本判決應於收受送達後10日內向本院提出上訴書狀，並應
敘述具體理由；如未敘述上訴理由者，應於上訴期間屆滿後20日
內向本院補提理由書（均須按他造當事人之人數附繕本）「切勿
逕送上級法院」。
中    華    民    國    98    年    2     月    12    日
                                    書記官  李文廣
附錄本判決論罪科刑法條全文：
家庭暴力防治法第61條
違反法院依第14條第1 項、第16條第3 項所為之下列裁定者，為
本法所稱違反保護令罪，處3 年以下有期徒刑、拘役或科或併科
新臺幣10萬元以下罰金：
一、禁止實施家庭暴力。
二、禁止騷擾、接觸、跟蹤、通話、通信或其他非必要之聯絡行
    為。
三、遷出住居所。
四、遠離住居所、工作場所、學校或其他特定場所。
五、完成加害人處遇計畫。
中華民國刑法第302條
私行拘禁或以其他非法方法，剝奪人之行動自由者，處5 年以下
有期徒刑、拘役或3 百元以下罰金。
因而致人於死者，處無期徒刑或7 年以上有期徒刑，致重傷者，
處3 年以上10年以下有期徒刑。
第 1 項之未遂犯罰之。
中華民國刑法第305條
以加害生命、身體、自由、名譽、財產之事，恐嚇他人致生危害
於安全者，處2 年以下有期徒刑、拘役或3 百元以下罰金。
附表：
┌──┬────────┬─────┬─────┬────────────┐
│編號│時間／通話時間  │發話人    │受話人    │被告行動電話基地台位置  │
├──┼────────┼─────┼─────┼────────────┤
│1   │97.06.19 晚上7時│被告      │被害人    │高雄縣仁武鄉○○村○○路│
│    │44分38 秒／501秒│0000000000│0000000000│176 號7樓頂             │
├──┼────────┼─────┼─────┼────────────┤
│2   │同日晚上8時10分 │同上      │同上      │高雄縣仁武鄉○○路132號3│
│    │40秒／309秒     │          │          │樓頂屋突                │
├──┼────────┼─────┼─────┼────────────┤
│3   │同日晚上8時25分 │同上      │同上      │高雄縣仁武鄉烏林村仁安二│
│    │13秒／321秒     │          │          │巷100號10樓頂           │
├──┼────────┼─────┼─────┼────────────┤
│4   │97.06.20晚上8時 │同上      │同上      │高雄縣仁武鄉○○路96巷10│
│    │27分51秒／14秒  │          │          │號                      │
├──┼────────┼─────┼─────┼────────────┤
│5   │同日晚上8時29分 │同上      │同上      │高雄縣仁武鄉○○路280之8│
│    │46秒／53秒      │          │          │號4樓頂                 │
├──┼────────┼─────┼─────┼────────────┤
│6   │同日晚上8時30分 │同上      │同上      │同上                    │
│    │56秒／82秒      │          │          │                        │
├──┼────────┼─────┼─────┼────────────┤
│7   │同日晚上8時32分 │同上      │同上      │高雄縣仁武鄉○○路311號4│
│    │49秒／43秒      │          │          │樓頂                    │
├──┼────────┼─────┼─────┼────────────┤
│8   │同日晚上8時33分 │同上      │同上      │同上                    │
│    │58秒／16秒      │          │          │                        │
├──┼────────┼─────┼─────┼────────────┤
│9   │97.06.22晚上9 時│同上      │同上      │高雄縣仁武鄉烏林村仁安二│
│    │55分29秒／38秒  │          │          │巷100號10樓頂           │
├──┼────────┼─────┼─────┼────────────┤
│10  │97.06.26晚上9時3│被告      │同上      │高雄縣仁武鄉○○村○○路│
│    │分53秒／8秒     │0000000000│          │176號7樓頂              │
├──┼────────┼─────┼─────┼────────────┤
│11  │同日晚上9時5分11│同上      │同上      │高雄縣仁武鄉烏林村仁安二│
│    │秒／148秒       │          │          │巷100號10樓頂           │
├──┼────────┼─────┼─────┼────────────┤
│12  │同日晚上9 時58分│同上      │同上      │同上                    │
│    │2秒／324 秒     │          │          │                        │
├──┼────────┼─────┼─────┼────────────┤
│13  │97.06.28晚上9時 │被告      │同上      │高雄縣仁武鄉○○路311號4│
│    │32分39秒／98秒  │0000000000│          │樓頂                    │
├──┼────────┼─────┼─────┼────────────┤
│14  │同日晚上9時34分 │同上      │同上      │同上                    │
│    │29秒／498秒     │          │          │                        │
├──┼────────┼─────┼─────┼────────────┤
│15  │同日晚上9時43分3│同上      │同上      │同上                    │
│    │秒／25秒        │          │          │                        │
├──┼────────┼─────┼─────┼────────────┤
│16  │同日晚上9時43分 │同上      │同上      │同上                    │
│    │44秒／29秒      │          │          │                        │
├──┼────────┼─────┼─────┼────────────┤
│17  │同日晚上9時45分 │同上      │同上      │同上                    │
│    │58秒／70秒      │          │          │                        │
├──┼────────┼─────┼─────┼────────────┤
│18  │97.06.30晚上10時│同上      │同上      │高雄縣仁武鄉烏林村仁安二│
│    │5分48秒／743秒  │          │          │巷100號10樓頂           │
├──┼────────┼─────┼─────┼────────────┤
│19  │同日晚上10時20分│同上      │同上      │同上                    │
│    │45秒／90秒      │          │          │                        │
├──┼────────┼─────┼─────┼────────────┤
│20  │97.07.02晚上10時│同上      │同上      │同上                    │
│    │6分41秒／754秒  │          │          │                        │
├──┼────────┼─────┼─────┼────────────┤
│21  │97.07.03中午12時│同上      │同上      │同上                    │
│    │55分33秒／193秒 │          │          │                        │
├──┼────────┼─────┼─────┼────────────┤
│22  │同日晚上9時5分44│被告      │同上      │高雄縣仁武鄉○○路236號4│
│    │秒／81秒        │0000000000│          │樓頂                    │
├──┼────────┼─────┼─────┼────────────┤
│23  │同日晚上9時22分 │同上      │同上      │高雄縣仁武鄉烏林村仁安二│
│    │25秒／244秒     │          │          │巷100號10樓頂           │
├──┼────────┼─────┼─────┼────────────┤
│24  │同日晚上9時58分 │同上      │同上      │同上                    │
│    │46秒／271秒     │          │          │                        │
├──┼────────┼─────┼─────┼────────────┤
│25  │97.07.04晚上10時│同上      │同上      │同上                    │
│    │46分2秒／73秒   │          │          │                        │
├──┼────────┼─────┼─────┼────────────┤
│26  │97.07.05晚上8時 │同上      │同上      │高雄縣仁武鄉○○村○○路│
│    │25分36秒／38秒  │          │          │176號7樓頂              │
├──┼────────┼─────┼─────┼────────────┤
│27  │97.07.06晚上8時 │同上      │同上      │高雄縣仁武鄉烏林村仁安二│
│    │27分59秒／309秒 │          │          │巷100號10樓頂           │
├──┼────────┼─────┼─────┼────────────┤
│28  │同日晚上6時53分 │同上      │同上      │同上                    │
│    │43秒／901秒     │          │          │                        │
├──┼────────┼─────┼─────┼────────────┤
│29  │同日晚上7時17分 │同上      │同上      │同上                    │
│    │27秒／353秒     │          │          │                        │
├──┼────────┼─────┼─────┼────────────┤
│30  │97.07.11晚上10時│同上      │同上      │同上                    │
│    │40分58秒／328秒 │          │          │                        │
├──┼────────┼─────┼─────┼────────────┤
│31  │97.07.12晚上6時 │同上      │同上      │高雄市○○區○○街88號11│
│    │26分23秒／345秒 │          │          │樓頂                    │
├──┼────────┼─────┼─────┼────────────┤
│32  │同日晚上6時32分 │同上      │同上      │高雄市三民區○○○路36巷│
│    │22秒／24秒      │          │          │50弄7號7樓之2樓頂       │
├──┼────────┼─────┼─────┼────────────┤
│33  │同日晚上6時33分 │同上      │同上      │高雄縣仁武鄉○○○路351 │
│    │11秒／116秒     │          │          │號2樓                   │
├──┼────────┼─────┼─────┼────────────┤
│34  │同日晚上6時35分 │同上      │同上      │同上                    │
│    │27秒／70秒      │          │          │                        │
├──┼────────┼─────┼─────┼────────────┤
│35  │同日晚上6時38分4│同上      │同上      │同上                    │
│    │秒／224秒       │          │          │                        │
├──┼────────┼─────┼─────┼────────────┤
│36  │同日晚上8時17分 │同上      │同上      │高雄縣仁武鄉烏林村仁安二│
│    │51秒／66秒      │          │          │巷100號10樓頂           │
├──┼────────┼─────┼─────┼────────────┤
│37  │同日晚上8時19分 │同上      │同上      │同上                    │
│    │11秒／29秒      │          │          │                        │
├──┼────────┼─────┼─────┼────────────┤
│38  │同日晚上8時21分 │同上      │同上      │同上                    │
│    │34秒／10秒      │          │          │                        │
├──┼────────┼─────┼─────┼────────────┤
│39  │同日晚上8時21分 │同上      │同上      │同上                    │
│    │59秒／4秒       │          │          │                        │
├──┼────────┼─────┼─────┼────────────┤
│40  │同日晚上8時28分 │同上      │同上      │同上                    │
│    │1秒／27秒       │          │          │                        │
├──┼────────┼─────┼─────┼────────────┤
│41  │97.07.17下午5時 │同上      │同上      │同上                    │
│    │56分12秒／123秒 │          │          │                        │
├──┼────────┼─────┼─────┼────────────┤
│42  │同日下午5時58分 │同上      │同上      │同上                    │
│    │59秒／11秒      │          │          │                        │
├──┼────────┼─────┼─────┼────────────┤
│43  │同日下午6時0分55│同上      │同上      │同上                    │
│    │秒／101秒       │          │          │                        │
├──┼────────┼─────┼─────┼────────────┤
│44  │同日下午6時3分8 │同上      │同上      │同上                    │
│    │秒／26秒        │          │          │                        │
├──┼────────┼─────┼─────┼────────────┤
│45  │同日晚上10時6分 │同上      │同上      │同上                    │
│    │23秒／11秒      │          │          │                        │
├──┼────────┼─────┼─────┼────────────┤
│46  │同日晚上10時6分 │同上      │同上      │同上                    │
│    │51秒／31秒      │          │          │                        │
├──┼────────┼─────┼─────┼────────────┤
│47  │同日晚上10時7分 │同上      │同上      │同上                    │
│    │33秒／52秒      │          │          │                        │
├──┼────────┼─────┼─────┼────────────┤
│48  │同日晚上10時8分 │同上      │同上      │高雄縣仁武鄉○○村○○路│
│    │43秒／25秒      │          │          │176號7樓頂              │
├──┼────────┼─────┼─────┼────────────┤
│49  │同日晚上10時10分│同上      │同上      │高雄縣仁武鄉烏林村仁安二│
│    │18秒／123秒     │          │          │巷100號10樓頂           │
├──┼────────┼─────┼─────┼────────────┤
│50  │同日晚上10時20分│同上      │同上      │同上                    │
│    │34秒／385秒     │          │          │                        │
├──┼────────┼─────┼─────┼────────────┤
│51  │同日晚上10時30分│同上      │同上      │高雄縣仁武鄉○○○街371 │
│    │34秒／19秒      │          │          │號7樓                   │
├──┼────────┼─────┼─────┼────────────┤
│52  │同日晚上10時31分│同上      │同上      │高雄縣仁武鄉烏林村仁安二│
│    │35秒／184秒     │          │          │巷100號10樓頂           │
├──┼────────┼─────┼─────┼────────────┤
│53  │同日晚上10時35分│同上      │同上      │同上                    │
│    │19秒／49秒      │          │          │                        │
├──┼────────┼─────┼─────┼────────────┤
│54  │97.07.18晚上6時 │同上      │同上      │同上                    │
│    │12分23秒／451秒 │          │          │                        │
├──┼────────┼─────┼─────┼────────────┤
│55  │同日晚上6時21分 │同上      │同上      │同上                    │
│    │57秒／497秒     │          │          │                        │
├──┼────────┼─────┼─────┼────────────┤
│56  │同日晚上8時23分 │同上      │同上      │高雄縣燕巢鄉○○路199號2│
│    │30秒／46秒      │          │          │樓                      │
├──┼────────┼─────┼─────┼────────────┤
│57  │同日晚上8時42分 │同上      │同上      │同上                    │
│    │2 秒／212秒     │          │          │                        │
├──┼────────┼─────┼─────┼────────────┤
│58  │同日晚上8時46分 │同上      │同上      │同上                    │
│    │1 秒／88秒      │          │          │                        │
├──┼────────┼─────┼─────┼────────────┤
│59  │97.07.21晚上10時│同上      │同上      │高雄縣仁武鄉烏林村仁安二│
│    │43分35秒／565秒 │          │          │巷100號10樓頂           │
├──┼────────┼─────┼─────┼────────────┤
│60  │同日晚上10時54分│同上      │同上      │同上                    │
│    │1秒／33秒       │          │          │                        │
├──┼────────┼─────┼─────┼────────────┤
│61  │同日晚上10時55分│同上      │同上      │同上                    │
│    │2秒／914秒      │          │          │                        │
├──┼────────┼─────┼─────┼────────────┤
│62  │同日晚上11時12分│同上      │同上      │同上                    │
│    │53秒／491秒     │          │          │                        │
└──┴────────┴─────┴─────┴────────────┘


司法院資訊處製作；財團法人民間司法改革基金會備份。
